【裁判字號】    92,交易,187
【裁判日期】    921008
【裁判案由】    過失致死
【裁判全文】
臺灣桃園地方法院刑事判決                        九十二年度交易字第一八七號
    公  訴  人  臺灣桃園地方法院檢察署檢察官
    被      告  甲○○
右列被告因過失致死案件，經檢察官提起公訴（九十二年度偵字第三六五一號），本
院判決如左︰
    主  文
甲○○因過失致人於死，處有期徒刑捌月。
    事  實
一、甲○○於民國九十二年一月六日晚間，駕駛車牌號碼Ｋ４—３９９７號自用小貨
    車，沿桃園縣八德市○○路往鶯歌方向行駛，同日二十一時四十五分途經興豐路
    一三七０號前時，本應注意駕駛人駕駛汽車，應遵守道路交通標誌、標線、號誌
    之指示，在雙向二車道行駛時，在劃有行車分向線之路段，超車時雖得駛越，但
    仍應注意車前狀況，並隨時採取必要之安全措施，雖當時下雨，惟有夜間燈光照
    明，且路面無缺陷、道路無障礙物，並無任何不能注意之情形，竟疏未注意，在
    前方無其他車輛，並無超車必要情形下，竟貿然駛越中央行車分向線（起訴書誤
    載為分向限制線）駛入對向車道，適謝金財酒後騎乘車牌號碼ＨＥＮ—４６３號
    （起訴書誤載為ＨＥＷ─４６３號）重型機車自對向駛至，甲○○因跨越行車分
    向線逆向行駛，且疏未注意車前狀況，見狀閃避不及，其左前車頭遂與謝金財騎
    乘之機車車頭迎面對撞，致謝金財人車彈開後墜落路面，受有頭部及下肢鈍傷出
    血等傷害。甲○○肇事後隨即打電話報警，並留在現場等候，桃園縣警察局八德
    分局大安派出所警員曹永政據報趕至車禍現場時，甲○○在未被有偵查犯罪職權
    之機關或公務員發覺其為犯人前，即主動向曹永政表示為其駕車肇事，而自首接
    受裁判。謝金財經送醫急救，延至當日二十二時十分，因頭部、下肢鈍傷出血引
    發休克而死亡。
二、案經甲○○之妻乙○○訴由桃園縣警察局八德分局報請臺灣桃園地方法院檢察署
    檢察官相驗後自動檢舉偵查起訴。
    理  由
一、訊據被告甲○○坦承於右開時地與被害人謝金財騎乘之機車發生碰撞，並致被害
    人因而死亡之事實不諱，惟否認就本件車禍之發生有任何過失，略以：當時是謝
    金財騎乘機車突然自對向車道駛入伊的車道，且車速很快，伊看見時趕緊煞車，
    但左前車頭仍與謝金財的機車發生碰撞，伊並沒有逆向行駛云云置辯。惟查：
（一）被告駕車於前開時地與被害人騎乘之機車發生碰撞，因而致被害人頭部、下肢
      鈍傷出血引發休克而死亡等情，業據被告於警訊、偵查及本院審理時坦承無訛
      ，復經告訴人乙○○、證人即處理本件車禍之警員陳木清、張黎光及曹永政陳
      述明確，並有道路交通事故調查報告表、道路交通事故現場圖各一份、現場及
      車輛照片二十九幀附卷可稽，堪認被告此部分自白核與事實相符，堪予採信；
      另被害人係因本件車禍致頭部、下肢鈍傷出血引發休克而死亡，業經臺灣桃園
      地方法院檢察署檢察官督同檢驗員相驗明確，製有相驗屍體證明書、驗斷書、
      勘驗筆錄各一份、相驗照片三幀附卷足憑，足認被害人之死亡與本件車禍間有
      相當因果關係。
（二）本件被害人車道（由鶯歌往八德方向）之道路邊線距離中央行車分向線為三．
      五公尺，被告駕駛之車輛與被害人騎乘之機車發生碰撞而產生之碎裂物均散落
      在被害人車道內，距離道路邊線二．五公尺，被害人之機車倒放在其車道內，
      車頭朝中央行車分向線方向，車尾距離道路邊線一．一公尺，被害人橫躺在其
      車道內，距離道路邊線一．五公尺，被告之車輛則停放在被害人車道之路邊，
      車頭朝鶯歌方向，左前車頭保險桿處損壞，左前大燈燈罩破裂，駕駛座前方擋
      風玻璃碎裂，左側車門處無擦撞痕跡等情，此據證人陳木清、曹永政證述在卷
      ，並有道路交通事故現場圖一份、現場及車輛照片二十九幀在卷足參。被告就
      此雖略以：伊當時只是很靠近中心線，並未跨越，是對方越線撞到伊，伊的車
      子因為被撞後輪胎卡死，才會衝到對向車道的路邊，因為對方撞到伊車頭左前
      角，碎片才會往他的車道方向噴云云置辯，然被告於本院審理時已自承：撞擊
      前伊有踩煞車，但是伊並沒有踩死，因為根本來不及，當時伊根本沒有轉方向
      盤等語（見本院九十二年五月二十一日訊問筆錄），則被告車輛於發生撞擊前
      及撞擊瞬間既係向前直駛，並未轉動方向盤做閃避動作，若確係被害人逆向行
      駛撞擊被告左前車頭處，人車彈開後墜落地面，撞擊後碎裂物散落及被害人人
      車倒地位置應係在被告車道內，縱撞擊點相當靠近中央行車分向線，碎裂物散
      落及被害人人車倒地位置亦應在靠近中央行車分向線處，惟本件碎裂物散落及
      被害人人車倒地處卻分別在離中央行車分向線約一公尺及二公尺之被害人車道
      內，實與常情相悖，是被告前開所辯，顯係事後卸責之詞，不足採信，本件係
      被告跨越行車分向線而與被害人機車迎面對撞，已然無疑。
（三）按汽車在雙向二車道行駛時，在劃有行車分向線之路段，超車時雖得駛越，但
      駕駛人仍應注意車前狀況，並隨時採取必要之安全措施，道路交通安全規則第
      九十四條第三項、第九十七條第三款分別定有明文。被告為領有駕駛執照之汽
      車駕駛人，對此自不能諉稱不知，並有上開法律規定之注意義務。本件車禍發
      生地點之路段道路平直，路面無缺陷，亦無障礙物，車禍發生當天雨勢頗大，
      此經證人曹永政證述在卷，並有前開現場照片在卷可參，另車禍發生當時被告
      車道前方並無任何車輛，被告看見被害人機車時相距約二、三十公尺，被害人
      之機車有打開車頭大燈等情，亦經被告供承在卷，則其車道前方既無任何車輛
      ，自無駛越行車分向線之必要，竟貿然跨越，且雖當天雨勢頗大，視線不佳，
      惟被害人既有打開機車車頭大燈，被告在距離二、三十公尺前亦即已看到被害
      人，自應立刻採取必要之安全措施，迅速駛回自己車道以避免發生碰撞，竟疏
      於注意及此，以致肇事，被告就本件事故之發生顯有過失甚明。本件經本院依
      職權送臺灣省桃園縣區車輛行車事故鑑定委員會鑑定結果，亦認被告駕車侵入
      對向來車車道為肇事原因，有該會九十二年八月十五日府車鑑桃字第九二０七
      四一號函送之鑑定意見書一份在卷足參，與本院前開認定大致符合。另查，本
      件經於相驗時抽取被害人眼球中血液送法務部法醫研究所鑑定，經以頂空氣相
      層析分析法檢測結果，發現含酒精九五ｍｇ／ｄｌ（即０．０九五％），此有
      該所九十二年一月十四日法醫毒字第０九二０００００七六號函一紙附卷可按
      ，換算成吐氣酒精濃度為每公升０．四七五毫克，已逾道路交通安全規則第一
      百十四條第二款規定吐氣所含酒精濃度超過每公升○‧二五毫克即不得駕車之
      標準，顯見被害人係酒後駕車，就本件車禍之發生自亦難辭其過失責任，惟被
      害人之過失既與被告之過失併合為本件事故發生之原因，尚難因此解免於被告
      過失之責任。從而，本件罪證明確，被告過失致死犯行已經證明，應予依法論
      科。
二、核被告甲○○所為，係犯刑法第二百七十六條第一項之過失致人於死罪。被告雖
    坦承在肇事前曾飲用含有酒精成分之保力達Ｂ半杯，且肇事後經警員測試其吐氣
    所含每公升酒精含量為０．一ｍｇ／ｌ，有測試單一紙在卷可按，等於血液中酒
    精濃度（Blood Alcohol Concentration簡稱ＢＡＣ）百分之０點０二（亦即每
    100ml血液中含20 mg酒精），而依照交通部運輸研究所七十九年八月對駕駛人行
    為之研究（酒醉駕車對駕駛行為之分析研究）指出：ＢＡＣ到達百分之０點０
    三至０點０五時，對駕駛能力之影響為：多數駕駛人心境逐漸虛幻不定、視覺與
    反應靈敏性減弱、對速度及距離的判斷力差。對心理行為之影響為：觀察力逐漸
    欠缺、心情漸趨輕鬆、自信心增加、多話、精神狀態處於陶醉感。ＢＡＣ到達
    百分之０點０五至百分之０點０八時，對駕駛能力之影響為：反應遲鈍、駕駛能
    力受損、遲而不決或決而不行。對心理行為之影響為：情緒鬆弛、感情與行為趨
    向誇張、肌肉不協調、精神處於興奮狀態。ＢＡＣ到達百分之０點０八至百分
    之０點一五時，對駕駛能力之影響為：判斷力嚴重受到影響、體能與精神協調受
    損、駕駛之體能困難增加。對心理行為之影響為：產生情緒異常現象、步伐不平
    穩、言語不清、反應惡劣、記憶及判斷力受損、精神處於錯亂狀態。超過百分
    之０點五，對駕駛人能力之影響為：無法開車。對心理行為之影響為：爛醉如泥
    、失去知覺可能致死、精神處於昏睡狀態，道路交通安全規則第一百十四條第二
    款亦規定汽車駕駛人飲用酒類或其他類似物後其吐氣所含酒精濃度超過每公升○
    ‧二五毫克或血液中酒精濃度超過百分之○‧○五以上者，不得駕車，被告經測
    試吐氣所含每公升酒精含量既未超過前開標準，且復查無任何積極證據足證被告
    已達酒醉程度而仍駕車，自不得依道路交通管理處罰條例第八十六條第一項規定
    加重其刑，附此敘明。次按被告於肇事後，犯罪未被發覺前，即向到事故現場處
    理之警員曹永政自首犯行，接受裁判，業經證人曹永政於本院調查時到庭證述屬
    實，足徵本件負責偵查職權之警員前往現場時，尚不知肇事者姓名年籍資料，被
    告留在現場並主動向警員表明為肇事之司機，接受裁判，自合於自首之要件，爰
    依刑法第六十二條前段之規定減輕其刑。爰審酌被告犯罪後雖即報案，然其貿然
    跨越行車分向線逆向行駛，過失程度甚鉅，犯後猶飾詞卸責，迄今尚未與被害人
    家屬成立和解，賠償損害，被害人酒後駕車，就本件車禍發生亦與有過失等一切
    情狀，量處如主文所示之刑，以資懲儆。
據上論斷，應依刑事訴訟法第二百九十九第一項前段，刑法第二百七十六條第一項、
第六十二條前段，罰金罰鍰提高標準條例第一條前段，判決如主文。
本案經檢察官羅秀蓮到庭執行職務
中      華      民      國      九十二      年     十     月     八     日
                                臺灣桃園地方法院刑事庭第十庭
                審判長法  官   江德民
                                          法  官   曾正耀
                                          法  官   蔡和憲
右正本證明與原本無異
如不服本判決，應於判決送達後十日內向本院提出上訴狀( 應附繕本 )，上訴於臺灣
高等法院。
                                          書記官   常毓生
中      華      民     國       九十二      年     十     月     八     日
附論罪科刑之依據：
中華民國刑法第二百七十六條第一項：
因過失致人於死者，處二年以下有期徒刑、拘役或二千元以下罰金。


司法院資訊處製作；財團法人民間司法改革基金會備份。
